【裁判字號】    97,簡上,23
【裁判日期】    970325
【裁判案由】    家庭暴力防治法
【裁判全文】
臺灣新竹地方法院刑事判決          97年度簡上字第23號
上  訴  人
即  被  告  丙○○○
上列上訴人即被告因違反家庭暴力防治法案件，不服本院竹北簡
易庭96年度竹北簡字第428 號中華民國96年12月31日第一審判決
（聲請簡易判決處刑案號：臺灣新竹地方法院檢察署96年度偵字
第6634號），提起上訴，本院管轄之第二審合議庭判決如下：
    主    文
上訴駁回。
    犯罪事實
一、丙○○○與丁○○係婆婆、媳婦，2人間具有家庭暴力防治
    法第3條第3款所定之家庭成員關係。丙○○○於民國95 年
    間、96年3、4間某日因有多次對丁○○之辱罵行為，經丁○○向本院民事庭聲請民事暫時保護令，業經本院民事庭於96
    年9月29日，依家庭暴力防治法第16條第3項之規定，核發96
    年度暫家護字第413號民事暫時保護令，裁定禁止丙○○○
    對丁○○實施身體或精神上不法侵害之行為，且不得對丁○○有騷擾之行為，上開暫時保護令並已於同年10月25日中午
    12時40分，由新竹縣警察局竹北分局六家派出所警員葉祥坤
    親自交付丙○○○收受。詎丙○○○明知丁○○業經本院核
    發該民事暫時保護令，仍基於違反前開保護令之犯意，於該
    暫時保護令有效期間之96年11月4日晚上10時40分許（聲請
    簡易判決處刑書誤載為10時5分），在丁○○及其夫甲○○
    位於新竹縣竹北市○○○○街98巷5號1樓，因不滿丁○○對
    其聲請保護令，對丁○○口出「垃圾東西」、「畜牲」、「
    垃圾查某（台語）」、「不像樣查某（台語）」之話語，對
    丁○○實施精神上不法侵害及騷擾之行為，而違反法院所為
    前述之民事暫時保護令裁定。
二、案經丁○○訴由新竹縣政府警察局竹北分局報告臺灣新竹地
    方法院檢察署檢察官偵查後聲請簡易判決處刑。
    理    由
壹、程序部分：按傳聞法則之重要理論依據，在於傳聞證據未經
    當事人之反對詰問予以核實，乃予排斥，惟若當事人已放棄
    對原供述人之反對詰問權，於法院審判時表明同意該等傳聞
    證據可作為證據，基於證據資料愈豐富，愈有助於真實發現
    之理念，並貫徹刑事訴訟法修法加重當事人進行主義之精神
    ，確認當事人對於證據能力有處分權之制度，傳聞證據經當
    事人同意作為證據，法院認為適當者，亦得為證據。另當事
    人對於傳聞證據表示「沒有意見」，而未於言詞辯論終結前
    聲明異議（Without Objection ），應視為已有將該等傳聞
    證據採為證據之同意，此刑事訴訟法第159條之5定有明文。
    本案被告丙○○○於本院審理程序中已表示對本院所提示調
    查之卷內人證物證之證據能力沒有意見，迄本院辯論終結前
    ，被告丙○○○亦未爭執本案證據之證據能力，依刑事訴訟
    法第159 條之5第2項之規定，應視被告丙○○○已同意本案
    相關之傳聞證據均可作為證據，本院斟酌本案卷內之證據並
    非非法取得，亦無證明力明顯過低之情形，且經本院於審判
    期日依法進行證據之調查、辯論，被告丙○○○訴訟上之程
    序權，已受保障，前開各該證據，均得採為證據，先予敘明
    。
貳、實體部分：
一、訊據被告丙○○○矢口否認有違反民事暫時保護令之事實，
    辯稱：96年11月4 日晚間，被告丙○○○之次子乙○○前來
    探視，伊開燈、開門讓證人乙○○入屋，在客廳聊天時，告
    訴人丁○○與伊長子甲○○夫妻原正要開車出去，甲○○見
    狀馬上將車子停住，並衝進屋內稱「將燈關掉，電費是他付
    的」等語並將電燈關掉，證人乙○○氣不過，起身自口袋掏
    出一筆錢放置桌上，表示電費由其支付，證人甲○○當場揚
    言要告證人乙○○，且稱房子是渠所有，不讓乙○○進入屋
    內，伊覺得告訴人丁○○夫妻太過離譜，非常生氣，因此就
    跟證人乙○○說「你靜靜的不要講話，不要跟仁忠這種禽獸
    、畜牲說話…」，伊當時是咒罵證人甲○○，不是針對告訴
    人丁○○，「垃圾東西」、「畜牲」、「不是東西」等詞是
    伊常罵的話語，但伊沒有罵過「垃圾查某」、「不像樣查某
    」等不雅語詞等語。惟查：
（一）被告丙○○○為告訴人丁○○之婆婆，告訴人丁○○為大
      陸人士，於94年2月5日與被告丙○○○之子即證人甲○○
      結婚，婚後與證人甲○○共同居住在新竹縣竹北市○○○○街98巷5號住處，被告丙○○○原係住在上址3樓，告訴
      人丁○○則住上址2樓，證人甲○○所有之上址1樓住處則
      做為店面使用，其後，因告訴人丁○○以被告丙○○○年
      紀漸長，上下樓梯不方便，遂將1樓住處後方之部分房間
      及廚房供被告丙○○○居住使用。詎因生活之誤會，被告
      丙○○○之個性特異，不順伊意時，常以不堪入耳之言語
      辱罵，時而在早上無故按告訴人丁○○2樓門鈴，或於夜
      間以電話方式騷擾。於95年間，證人甲○○位於上址1樓
      之店門開幕，告訴人丁○○基於店門美觀，乃商請被告丙○○○將伊所有機車移至店面旁之巷口停放，未料此舉引
      起被告丙○○○極大的不滿，爾後即常藉此事辱罵告訴人
      丁○○，嗣於96年3、4月某日，告訴人丁○○生意上的客
      戶來訪之前，告訴人丁○○因顧及上址1樓之通風不良，
      遂事先在樓梯口噴芳香劑，豈料被告丙○○○見狀，竟怒
      斥告訴人丁○○家中沒有東西臭掉，為何要噴此難聞之物
      ，且稱告訴人丁○○所噴的東西如屍臭般難聞，旋又致電
      與證人甲○○，並不斷大聲辱罵告訴人丁○○，並告知告
      訴人丁○○要毒死伊等情。此後，告訴人丁○○出入均已
      儘量避開被告丙○○○，惟某日雙方相遇，被告丙○○○
      竟又不斷以臭女人、爛女人、骯髒女人、專門偷男人的女
      人等穢語大聲辱罵告訴人丁○○，告訴人丁○○已不堪其
      擾，乃持攝影機錄影蒐證，被告丙○○○見及此情，大怒
      而衝向前欲搶奪告訴人丁○○手持之攝影機，並猛力捶打
      告訴人丁○○，造成告訴人丁○○受有左前臂約5×3公分
      瘀傷紅腫等傷害。經告訴人丁○○主張其受到被告丙○○○前開多次家庭暴力行為，有再受家庭暴力之危險，業據
      告訴人丁○○於本院民事庭陳述綦詳，經本院民事庭審認
      核與證人甲○○、證人葉亭君到庭證述之內容大致相符，
      並據告訴人丁○○提出新竹縣政府警察局竹北分局家庭暴
      力與兒少保護調查紀錄（通報）表、東元醫院傷害診斷證
      明書、蒐證照片及光碟片等件為證，以被告丙○○○僅因
      細故即對告訴人丁○○有多次家庭暴力行為，足見被告丙○○○自我情緒管理之控制力欠缺，為使告訴人丁○○得
      以正常安心工作及生活，本院民事庭於96年9月29日以96
      年度暫家護字第413號核發「相對人（指被告丙○○○）
      不得對下列之人實施身體或精神上不法侵害之行為：聲請
      人即被害人丁○○」、「相對人不得對被害人為下列之聯
      絡行為：騷擾」之民事暫時保護令，上開本院民事庭所核
      發之民事暫時保護令業於96年10月25日中午12時40分許，
      由新竹縣警察局竹北分局六家派出所警員葉祥坤親自交予
      被告丙○○○收受，是認被告丙○○○至此已明確知悉上
      開民事暫時保護令之內容，有本院依職權調取之本院民事
      庭96年度暫家護字第413號民事暫時保護令卷宗、新竹縣
      警察局竹北分局保護令執行紀錄表1紙附卷可考（見偵查
      卷第20頁）。
（二）本案據告訴人丁○○於警詢、偵查中指述及本院審理時以
      證人之身分結證稱：她與證人甲○○結婚後，於95年1月
      間來臺與證人甲○○一起生活，被告丙○○○也同住在同
      一棟房子的1樓之樓中樓，她則與證人甲○○住在2樓，1
      、2樓是不同的出入口，該房子的1樓另供做舞蹈教室，一
      開始的相處還算平順，但到了96年3、4月間，因有客人請
      證人甲○○作催眠，已預約時間，而家中1樓因較不通風
      ，會有異味，因此她就將芳香劑噴在1樓和樓中樓的轉角
      處，被告丙○○○從伊樓中樓的房間走下來，氣沖沖地說
      ：房間沒有東西臭掉，冰箱也沒有東西壞掉，為何要噴東
      西，伊原本要騎車出去，隔5分鐘打電話來破口大罵，她
      雖未接到，但知道被告丙○○○稱她說伊長期臭，要用藥
      毒死伊等話語，接下來的日子，她瞭解到被告丙○○○之
      個性後，就儘量避開，一返家就從獨立出入口上到2樓，
      直至本案發生之於96年11月4日晚間9時許，她與證人甲○○去大賣場購物，出門時，就看到被告丙○○○與證人乙○○拿著1疊資料討論被告丙○○○告她與證人甲○○的
      民事訴訟案件，她先出來開車，證人甲○○在家門口等，
      雖然聽到伊等在討論，她們當作沒事仍然出門，返家後之
      約晚間10時30分許，因在她要倒車時差點撞到電線桿，證
      人甲○○就大叫1聲，被告丙○○○與證人乙○○即從1樓
      客廳跑出來，並對著她罵稱「不像樣查某（臺語）」、「
      垃圾東西」、「畜牲」、「垃圾查某」等一長串話語，證
      人甲○○即要她上2樓拿攝影機，當她下樓時，即聽見證
      人乙○○在罵證人甲○○說「你真的很像畜牲，你照鏡子
      看看」等類似的話，因證人甲○○有嚇阻證人乙○○以後
      不准進屋內，之後當她打開攝影機準備要錄影時，有問被
      告丙○○○剛剛罵什麼，被告丙○○○就用客家話對證人
      乙○○稱伊不要跟垃圾東西說話，此際，被告丙○○○與
      證人乙○○2人都沒說話，她就向證人乙○○述說近來發
      生的種種委屈，期間，被告丙○○○跟證人乙○○稱「你
      不要跟臭味說話（客語）」，並一直跟證人乙○○說你是
      人之類的語話等情明確（見偵查卷第15、33、34頁，本院
      卷第113頁）。
（三）上開告訴人丁○○之指述、證稱，核與證人甲○○即被告
      丙○○○之長子、告訴人丁○○之夫迭於偵查及本院審理
      時結證稱：案發當晚約10時40分許，他與告訴人丁○○從
      賣場回家，回家後，告訴人丁○○在停車，倒車時差點撞
      到電線桿，他就大叫，等告訴人丁○○停好車準備上樓之
      際，被告丙○○○與證人乙○○就從1樓之屋內跑出來，
      被告丙○○○即辱罵告訴人丁○○「畜牲」、「垃圾查某
      （臺語）」、「不像樣查某（臺語）」之話語，證人乙○○也跟著罵他和告訴人丁○○「畜牲」，他要告訴人丁○○至2樓拿攝影機，之後在1樓的就剩他、被告丙○○○及
      證人乙○○3人，證人乙○○一直罵他是「畜牲」、「比
      畜牲還不如」、「去照鏡子，真的很像畜牲」，樣子像要
      殺人一樣，他當時十分氣憤，要證人乙○○以後不要進他
      的房子內，否則要以非法入侵提出告訴，之後告訴人丁○○自2樓拿著攝影機下來，被告丙○○○及證人乙○○見
      及此情，就改稱不要跟垃圾說話、不要跟畜牲說話，之後
      ，他們就開始攝影、採證，他隨後報警處理，在等待警員
      前來的過程中，被告丙○○○及證人乙○○還一直互相叫
      對方不要跟垃圾講話，直到警員要他們一行人到派出所製
      作筆錄時，被告丙○○○仍舊不斷辱罵告訴人丁○○等語
      互核相符（見本院卷第114頁背面）。
（四）本案被告丙○○○固自承伊當時確有辱罵「畜牲」、「垃
      圾東西」、「不是東西」、「禽獸」等粗鄙及貶抑人格之
      話語，然辯稱此等話語係針對證人甲○○，而非告訴人丁○○云云。然查：
  １、被告丙○○○於本院審理時自稱：伊的兒女都很孝順，只
      有告訴人丁○○對伊不孝，伊一生氣，就會罵，一罵告訴
      人丁○○就開始錄影蒐證，伊之所以會瘋，都是告訴人丁○○她們逼瘋的，證人甲○○在遇到告訴人丁○○之前，
      對伊很孝順，伊認為是因為告訴人丁○○才使證人甲○○
      變得不孝順，伊會氣告訴人丁○○，另一方面是因為告訴
      人丁○○要下毒害死她，伊就開始對告訴人丁○○印象很
      壞，想說伊對告訴人丁○○那麼好，告訴人丁○○竟然要
      下藥害死她，在告訴人丁○○住進家中沒多久，證人甲○○就沒有給伊生活費，連健保費都不付，伊根本都被蒙在
      鼓裡，都是因為告訴人丁○○，證人甲○○娶了告訴人丁○○後，甚至要騙、要霸佔伊全部的錢，告訴人丁○○指
      述各節多屬謊言等語（見本院卷第119至121頁）。
  ２、本件經審閱本院民事庭所核發之96年度暫家護字第413 號
      民事暫時保護令卷宗之卷附證據資料（見本院96年度暫家
      護字第413號民事聲請事件卷宗），已足認告訴人丁○○
      平日已無法與被告丙○○○和睦相處，本院民事庭亦因此
      核發上開民事暫時保護令。復依被告丙○○○上開自稱各
      節，堪認被告丙○○○對於告訴人丁○○有著深沈的不滿
      與怨懟，不僅認為告訴人丁○○有意加害於伊，並伊將長
      子甲○○對伊態度之轉變，全然歸咎於告訴人丁○○，此
      由被告丙○○○不斷以書面及當庭以言詞反覆表達對於告
      訴人丁○○之厭惡、敵視之意，明顯可見。
  ３、本案案發之際，除告訴人丁○○、證人甲○○之前開指述
      、證稱外，復據證人乙○○即被告丙○○○之次子於本院
      審理時證稱：案發當晚，他前往新竹縣竹北市○○○○街
      98巷5 號被告丙○○○之住處探視被告，告訴人丁○○及
      證人甲○○要出門，看他和被告丙○○○在客廳講話，證
      人甲○○就將1 樓客廳的電燈關掉，因為是晚上，在證人
      甲○○等人出門後，被告丙○○○又將電燈打開，待告訴
      人丁○○夫妻返家後，證人甲○○就說他不能進屋內，他
      回稱是來探視母親，證人甲○○打電話說要報警，被告丙○○○當時十分生氣，出言罵證人甲○○是「禽獸」、「
      畜牲」，當時證人甲○○與他相隔有段距離，告訴人丁○○則在被告丙○○○對面，拿攝影機開始蒐證，證人甲○○就開始問他剛剛說的「禽獸」是什麼，他回稱看人做的
      事怎樣，視你如何認定，證人甲○○現場有在錄音，過程
      中被告丙○○○還跟他說不要跟證人甲○○講話，他是禽
      獸等語（見本院卷第117 背面），依證人乙○○上開證述
      之內容，固僅就雙方口角後段，即告訴人丁○○自上址2
      樓取出攝影機下至1 樓後，雙方衝突對峙之狀況加以描述
      ，針對口角發生之初始則付之闕如，惟已堪認被告丙○○○於案發當時，確實與告訴人丁○○、證人甲○○夫妻生
      有口角之爭執。
  ４、參以被告丙○○○於本院開庭之過程中，履履無法控制其
      心性及言語，時而咆哮，甚至破口大罵證人甲○○「禽獸
      」等情（見本院97年3月11日審理筆錄，見本院卷第118頁
      ），足徵被告丙○○○之自我控制能力薄弱，情緒極易躁
      動，即便開庭時，言語仍充滿貶抑、侮辱人之語詞，則於
      無公權力介入之私領域，又如何能節制心性及脾氣？加以
      被告丙○○○對於告訴人丁○○有著難以化解之怨恨，於
      本案案發之際，被告丙○○○、證人乙○○與告訴人丁○○、證人甲○○已形成兩方對峙之衝突場面，以被告丙○○○難以制止之激動情緒，要無可能僅對證人甲○○口出
      妄詞，而獨厚伊所埋怨、怪罪之告訴人丁○○之理。
（五）綜上，依告訴人丁○○之指述、證人甲○○、乙○○之證
      言，及被告丙○○○反覆表徵伊對於告訴人丁○○不悅、
      仇恨之心觀之，被告丙○○○辯稱伊所咒罵之語詞，係僅
      針對證人甲○○等語，顯屬避重就輕之卸責之詞，委無足
      採。再按所謂騷擾，係指「任何打擾、警告、嘲弄或辱罵
      他人之言語、動作或製造使人心生畏怖情境之行為」，家
      庭暴力防治法第2條第3款定有明文，查本案被告丙○○○
      既已於96年10月25日中午12時40分收受本院民事庭所核發
      之96年度暫家護字第413 號暫時保護令，竟仍無視於暫時
      保護令中所命不得對告訴人丁○○為精神上不法之侵害行
      為，且不得對告訴人丁○○為騷擾之禁令，仍對告訴人丁○○口出「垃圾東西」、「畜牲」、「垃圾查某」、「不
      像樣查某」之話語，對告訴人丁○○實施精神上不法侵害
      及騷擾之行為，從而被告丙○○○上開所為，事證明確，
      所辯均不可採信，應依法予以論科。
二、論罪科刑：核被告丙○○○所為係犯家庭暴力防治法第61條
    第1款、第2款之違反法院所為禁止實施家庭暴力、禁止騷擾
    之行為之民事暫時保護令罪。爰審酌被告丙○○○無前科紀
    錄，有臺灣高等法院被告前案紀錄表1份在卷可佐，足徵其
    素行良好，惟情緒控制失當，言語不知節制，於收受本院民
    事庭所核發之民事暫時保護令後，仍置若罔聞，依然故我，
    對告訴人丁○○口出惡言，致告訴人丁○○身心受到莫大煎
    熬，被告丙○○○本身亦陷於其中，難以安享晚年，且否認
    犯罪，犯後態度不佳，未能取得告訴人丁○○之諒解，惟念
    被告丙○○○年事已高等一切情狀，認原審依家庭暴力防治
    法第61條第1款（原審漏載第2款），刑法第11條前段、刑法
    第41條第1項前段，刑法施行法第1 條之1之規定，量處如主
    文所示之刑，併諭知易科罰金之折算標準，核無不合，量刑
    亦屬妥適。被告丙○○○上訴猶否認違反法院依家庭暴力防
    治法第16條第3 項規定所為命禁止實施家庭暴力行為之民事
    暫時保護令裁定之犯行，為無理由，應予駁回。
三、據上論斷，應依刑事訴訟法第455條之1第1項、第368條，判
    決如主文。
本案經檢察官魏廷勳到庭執行職務。
中    華    民    國    97    年    3     月    25    日
                  刑事第四庭審判長法    官  林秋宜
                                  法    官  馮俊郎
                                  法    官  劉兆菊
以上正本證明與原本無異。
不得上訴。
中    華    民    國    97    年    3     月    25    日
                                  書 記 官  蕭汝芳


司法院資訊處製作；財團法人民間司法改革基金會備份。
